【裁判字號】    97,非抗,9
【裁判日期】    971111
【裁判案由】    拋棄繼承權
【裁判全文】
臺灣高等法院高雄分院民事裁定           97年度非抗字第9號
抗  告  人  丁○○
            甲○○
            乙○○
            丙○○
            庚○○
            戊○○
            己○○
上列抗告人因拋棄繼承權事件，對於民國97年9 月26日臺灣高雄
地方法院96年度家抗字第102 號所為裁定提起抗告，本院裁定如
下：
    主  文
抗告駁回。
抗告程序費用新臺幣壹仟元由抗告人負擔。
    理  由
一抗告意旨略以：本件再抗告依非訟事件法第46條規定，乃準用
  民事訴訟法關於抗告程序之規定，雖最高法院95年度台抗字第
  635 號裁定以「依民事訴訟法第495 條之1 第2 項準用第466
  條之1 規定，除有同條第1 項但書及第2 項所定之情形外，應
  委任律師為訴訟代理人，如未依上開法條第1 項、第2 項規定
  委任訴訟代理人，或依該法條第2 項委任，法院認為不適當者
  ，抗告法院應定期先命補正。而再抗告人尚未委任訴訟代理人
  或經法院為其選任律師為訴訟代理人前，對於抗告法院所為有
  無理由之裁定有何適用法規顯有錯誤，且所涉及之法律見解具
  有原則上之重要性，則無表明能力，於此情形，自不得因其再
  抗告未以適用法規顯有錯誤，且所涉及之法律見解具有原則上
  之重要性為理由，而不予許可，以裁定予以駁回」，惟89年12
  月5 日最高法院89年度第15次民事庭會議決定：「再抗告及聲
  請再審，無民事訴訟法第466 條之1 第1 項第三審上訴應委任
  律師為訴訟代理人規定之適用」。職是，原法院以抗告人因逾
  期未依法委任律師，或具律師資格之關係人為非訟代理人並提
  出委任狀，遽以抗告人所表明之再抗告理由核與適用法規顯有
  錯誤無涉，且亦無涉及法律見解具有原則上之重要性為由，而
  駁回再抗告，無異依職權於非訟事件加工訴訟化之現象，且原
  裁定引用臺灣高等法院95年度法律座談會決議，復與上開最高
  法院見解不同，原法院據此予以駁回，乃於法無據，爰請求廢
  棄原審97年9 月26日96年度家抗字第102 號裁定等語。
二按對於抗告法院之裁定再為抗告，僅得以其適用法規顯有錯誤
  為理由，並經原法院之許可者為限；前項許可以原裁定所涉及
  之法律見解具有原則上之重要性者為限，為非訟事件法第45條
  第3 、4 項所明定，核與民事訴訟法第486 條第4 、5 項相同
  。亦即非訟事件法之再抗告程序與民事訴訟法之再抗告程序均
  以「適用法規顯有錯誤」為其前提，性質上屬於法律審，自應
  由有法學素養及實務經驗之律師為之。又所謂準用係指性質相
  同者準用之，性質不同者不予以準用，因非訟事件法之再抗告
  程序性質與民事訴訟法之再抗告程序相同，自有準用之餘地，
  故依照非訟事件法第46條準用民事訴訟法關於抗告程序編第49
  5 條之1 第2 項規定，亦應準用同法第466 條之1 關於「強制
  律師代理」之相關規定。次按對於第二審判決上訴，上訴人應
  委任律師為訴訟代理人，上訴人未依規定委任訴訟代理人者，
  第二審法院應定期先命補正，逾期未補正，亦未依第466 條之
  2 為聲請者，第二審法院應以上訴不合法裁定駁回之，民事訴
  訟法第466 條之1 第1 項、第4 項分別定有明文。是以，對於
  抗告法院之裁定再為抗告，未委任律師為非訟代理人，經命補
  正而未為之者，抗告法院即應以抗告不合法，裁定駁回。
三經查：本件拋棄繼承權事件固為非訟事件，惟因抗告人係對抗
  告法院即原法院之97年4 月11日裁定再為抗告，雖經抗告人於
  97年4 月25日具狀表示該裁定適用法規顯有錯誤，惟並未委任
  律師，或陳明抗告人具有律師資格一節，有抗告人97年4 月25
  日駁回抗告提起再抗告狀在卷可稽（見原法院96年度家抗字第
  102 號卷第11頁至第14頁）。原法院遂於97年6 月13日裁定命
  抗告人於7 日內補正委任律師或具律師資格之關係人為非訟代
  理人，該裁定業於97年6 月19日寄存送達抗告人，詎抗告人仍
  未於期限內為上開補正，而係於97年6 月25日具狀引用89年12
  月5 日最高法院89年度第15次民事庭會議決議，爭執原法院之
  補正裁定不當等情，亦有上開命補正裁定、送達證書及聲明狀
  在卷足憑（見同上卷第24頁）。惟最高法院業於94年12月5 日
  94年第16次民事庭會議另行決議：關於89年12月5 日最高法院
  89年度第15次民事庭會議決議再抗告部分不再供參考，因民事
  訴訟法已於92年2 月7 日新增第495 條之1 。原法院乃於97年
  9 月26日以抗告人提起再抗告未委任律師為非訟代理人，經命
  補正，復逾期仍未補正，而裁定予以駁回。揆諸上開說明，抗
  告人既未依非訟事件法準用民事訴訟法第466 條之1 之規定，
  於期間內補正委任律師或具律師資格之關係人為非訟代理人，
  則原法院依同條第4 項之規定駁回其再抗告，自屬正當。從而
  ，本件抗告無理由，應予駁回。至抗告人另爭執原法院據其未
  以適用法規顯有錯誤，且亦無涉及之法律見解具有原則上之重
  要性為由，駁回再抗告，於法不合等語，乃與原法院於97年9
  月26日以抗告人未就命補正事項予以補正，而認再抗告不合法
  予以駁回之裁定理由無涉，自無違背最高法院95年度台抗字第
  635 號裁定之意旨，抗告意旨乃有誤解，併此敘明。
四依非訟事件法第21條第1 項前段、第23條、第24條，裁定如主
  文。
中    華    民    國    97    年    11    月    11    日
                            民事第四庭
                                審判長法官  蔡文貴
                                法      官  陳真真
                                法      官  謝靜雯
以上正本證明與原本無異。
本件不得抗告。
中    華    民    國    97    年    11    月    11    日
                                書  記  官  唐奇燕


司法院資訊處製作；財團法人民間司法改革基金會備份。
